臺灣臺中地方法院民事判決　九十年度婚字第一一六二號
　　原　　　告　乙○○
　　被　　　告　甲○○○
右當事人間請求履行同居事件，本院判決如左：
    主　　文
被告應與原告同居。
訴訟費用由被告負擔。
    事　　實
甲、原告方面：
  一、聲明：如主文所示。
  二、陳述：
     （一）兩造於民國六十四年九月二十八日結婚，婚後夫妻生活初尚融洽，並育
           有子女二人，不料被告於九十年三月間迄今，竟無故不理家務，離家出
           走，置原告於不顧，拒與原告履行同居生活，經原告託親姐岳魏正霞與
           其連絡協調，被告仍拒絕歸來，被告顯然違背同居義務，爰依民法第一
           千零零一條前段規定請求被告應與原告同居。
     （二）原告目前在嘉義工作，僅能於週六、日假日回台中居住，而被告雖偶有
           回家，惟均係利用週一至週五時間，被告顯係不願與原告同居。
  三、證據：提出戶籍謄本一份，並聲請訊問證人岳魏正霞。
乙、被告方面：
  一、聲明：駁回原告之訴。
  二、陳述：被告自九十年四月間起即未與原告同居，而不能與原告同居之理由，係
      因被告之母親曹劉愛真患有脊髓良性腫瘤，需多次開刀，而被告為其獨生女，
      故需與其同住就近照顧，再者，原告從九十年三月起，未經被告同意，即任意
      減半給付被告生活費，又被告在九十年十月以前，一星期會返家三、四次，並
      非完全沒聯絡，自九十年十月間才因原告要求離婚，被告始未再返家。
  三、證據：提出戶籍謄本、診斷證明書各一份。
    理　　由
一、原告主張兩造於六十四年九月二十八日結婚，婚後被告於九十年三月間迄今，竟
    離家出走，拒與原告履行同居生活，違背同居義務，爰依民法第一千零零一條前
    段之規定，求為命被告應與原告同居之判決。被告則以因被告之母親患有脊髓良
    性腫瘤，需多次開刀，而被告為其獨生女，故需與其同住就近照顧，又原告從九
    十年三月起，即任意減半給付被告生活費，且被告在九十年十月以前，一星期會
    返回家三、四次，並非完全沒聯絡，自九十年十月間才因原告要求離婚，被告始
    未再返家等語，資為抗辯。
二、查兩造為夫妻，婚姻關係現仍存續中，而被告自九十年三、四月間即離開兩造共
    同居住之台中市○○路○段一五九之五一號十樓處所，迄未與原告同居等事實，
    業據原告提出戶籍謄本一份為證，並經證人即原告之親姐岳魏正霞與到庭證述明
    確，且為兩造所不爭執，原告此部分主張堪信為真實。
三、按夫妻互負同居之義務，但有不能同居之正當理由者，不在此限，民法第一千零
    一條定有明文。故夫妻互負同居之義務，在婚姻關係存續中，苟非有正當理由，
    即不得由一造拒絕同居，本件被告雖以前揭情詞為由，拒絕與原告共同生活，是
    本件所應審究者，厥為被告是否有不能同居之正當理由？經查，
  （一）被告辯稱其母親患有脊髓良性腫瘤，需多次開刀，而被告為其獨生女，故需
        與其同住就近照顧等語，固據其提出戶籍謄本、診斷證明書各一份為證，然
        照顧奉養親母，乃係為人子女應盡之人倫義務，雖不可怠廢，惟夫妻共同生
        活，亦為保持夫妻生活圓滿及幸福之必要方式，是民法第一千零零一條乃規
        定夫妻互負同居之義務，而上開二義務發生衝突時，惟有靠夫妻雙方溝通協
        調，尚不得以照顧尊親屬為由，即資為拒絕同居之理由。況依上開診斷證明
        書之記載，醫師係建議被告之母親「手術治療」，而以目前台灣醫護環境而
        言，應無要求被告需長期陪伴在側之必要，另參酌原告目前在嘉義工作，僅
        能利用週六、日假日回來台中，則被告之母親若確有仰賴被告親自照顧之必
        要，被告自應利用週一至週五之時間照料其母親，而不應選擇原告回台中休
        息之假日前往照顧其母親，致不論形式上或實質上均未與原告同居，是被告
        以母親患病為由，援引為不能同居之正當理由，顯不足採。
  （二）被告又抗辯稱原告從九十年三月起，即任意減半給付被告生活費云云，姑不
        論原告減少給付被告生活費之理由為何？惟縱屬實情，被告亦應循溝通協調
        方法，核非離家抗議，是被告據為未能履行同居之事由，亦難採信。
  （三）又所謂夫婦互負同居之義務，乃指永久同居而言，要非妻偶爾一、二日或十
        數日住居夫之住所，即屬已盡同居之義務。是本件被告雖辯稱其在九十年十
        月以前，一星期會返家三、四次，並非完全沒聯絡等語，縱屬事實，亦不得
        認被告已盡同居之義務。
四、復按夫妻本應以誠摯相愛為基礎，相互尊重與諒解，且應互相協力保持其共同生
    活之圓滿及幸福，而婚姻生活幸福圓滿，尤須兩造同居一處為前提。綜上所述，
    原告主張被告有同居之義務，應可採信，被告抗辯其有拒絕履行同居之正當理由
    ，不足為採。從而，原依民法第一千零零一條前段規定請求被告履行同居之義務
    ，即屬有據，應予准許。
五、據上論結：本件原告之訴為有理由，依民事訴訟法第七十八條，判決如主文。
中　　　華　　　民　　　國　　九十一　　年　　　三　　　月　　二十二　日
                              臺灣臺中地方法院家事法庭
~B法　　　官　楊國精
右為正本係照原本作成
如對本判決上訴，須於判決送達後二十日內，向本院提出上訴狀，同時表明上訴理由
。
中　　　華　　　民　　　國　　九十一　　年　　　三　　　月　　二十二　日
~B法院書記官　張純華
